臺灣高等法院刑事判決　　　　　　　　　　　　　九十一年度上易字第二六號
　　上　訴　人
　　即　被　告　甲○○
右上訴人因侵占案件，不服臺灣板橋地方法院九十年度易緝字第一００號，中華民國
九十一年六月十一日第一審判決（起訴案號：臺灣板橋地方法院檢察署八十八年度偵
字第二一三七四號）提起上訴，本院判決如左：
    主  文
上訴駁回。
    事  實
一、甲○○於民國（下同）八十七年九月二十四日八時三十分許，在臺北縣板橋市○
    ○路一號，向乙○○租借車牌號碼ＨＷ—二七五三號自小客車，租期至同年十月
    二十四日八時三十分止，每日租金以新臺幣（下同）二千二百元計算，如先期給
    付以每日一千五百元計算，甲○○給付一月租金三萬元後，乙○○即交付甲○○
    持有上開汽車。詎租期屆滿後，甲○○拒不支付租金，復不返還該車，意圖為自
    己不法之所有，萌生變易持有為所有之意思，將上開汽車侵占入己，並在全省各
    地使用，嗣於八十八年二月十日，乙○○在台北縣板橋市○○○路上巧遇甲○○
    ，始予攔下而取回上開車輛。
二、案經乙○○訴請臺灣板橋地方法院檢察署檢察官偵查起訴。
    理  由
一、訊據上訴人即被告甲○○固供認有於右揭時地向告訴人乙○○租用上開自小客車
    ，嗣因未如數繳付租金，經於路上為告訴人乙○○攔下該車取回等事實，惟否認
    有何侵占犯行，並辯稱：伊先後有支付兩個月租金共六萬元，其餘租金因游振華
    有欠伊錢，伊要游振華幫忙伊付租金，而伊不知游振華沒有幫伊付租金，也不知
    道乙○○向伊要車子，伊並沒有侵占該車子的意思云云，惟查，右揭事實，業據
    告訴人乙○○指訴甚詳，並有汽車租賃合約書乙紙附卷可參，而告訴人係在台北
    縣板橋市○○○路上發現上揭被告租用之自小客車時，始向被告索回該車子等情
    ，並據告訴人供述在卷，而被告對告訴人所述取回車子之情節亦不否認，是被告
    顯非於租期屆滿後主動交還系爭租借車輛甚明。至被告雖辯稱伊有委請游振華代
    為支付租金等語，惟據證人游振華於原審法院調查時到庭證稱：八十七年九月的
    時候，因為車行就在隔壁，所以伊有帶被告到乙○○那邊租車，伊當時並沒有答
    應被告要付租車的錢，只是當他的保證人，而伊後來也沒有幫被告付租金，被告
    也沒有要求伊幫他付租金，在伊住院期間被告有打電話給伊說過車租的問題，因
    為伊在住院，當時在電話中是不可能答應他幫他處理的，所以伊也沒有答應要替
    被告支付車租等語（見原審卷第四一頁至第四三頁），且被告究委請證人游振華
    於何時前往支付如何數額之租金等情，均付之闕如，顯有違常情，況縱被告確曾
    委託游振華代為支付租金，則被告當亦應向告訴人或證人游振華查詢支付情形，
    以資確定當時租金支付狀況及其得使用該車之情形，惟何以被告竟未向證人游振
    華或告訴人查詢，是被告所辯曾委請游振華代為支付租金云云，顯非事實，殊無
    足採。至被告雖另辯稱伊先後已支付兩期租金六萬元云云，惟此為告訴人所否認
    ，並指稱被告僅於租車時支付一月租金三萬元，而查被告於八十八年二月十日經
    告訴人取回該車時，並提出票面金額二十七萬五千九百三十元之台中第七商業銀
    行支票一紙（支票號碼：ＳＡ0000000）予告訴人支付尚欠之車租及修理
    費，若依被告所稱已委由證人游振華代為支付租金，及其所稱先後已支付兩期租
    金六萬元，何以其竟仍交付告訴人面額達二十七萬五千九百三十元之支票一紙，
    是被告所辯僅積欠告訴人兩個月租金云云，顯非事實。玆查被告向告訴人租用系
    爭車輛，於租期屆滿後，若無力支付租金，理應將系爭車輛返還告訴人，詎被告
    竟拒不支付租金，復不返還該車，甚且其間均未與告訴人聯繫延長租期，而無故
    占用系爭車輛長達三月有餘，迄告訴人發現行蹤始交還車輛，並於告訴人請求支
    付積欠之車資等費用時，以其自稱自綽號「阿邦」之不詳姓名成年人收受之上揭
    支票搪塞，而該支票嗣經為付款提示終不獲兌現，是被告若非係因遭告訴人巧遇
    而攔下始不得不交回該車，足見其於租期屆滿時即無繳付租金及返還該車之意思
    ，而將該車占為己有繼續使用，其有將該車易持有為所有之不法侵占意圖甚明。
    被告上揭所辯各節，係屬搪塞卸責之詞，委無足採，事證明確，被告犯行洵堪認
    定。
二、核被告所為，係犯刑法第三百三十五條第一項之侵占罪。原審以被告上揭犯行，
    事證明確，援引刑法第三百三十五條第一項及罰金罰鍰提高標準條例第一條前段
    、第二條之規定，並審酌被告之素行，犯罪之動機、手段、目的，侵占系爭車輛
    使用之時間，因而致告訴人所生之危害，迄仍未清償積欠之租金及違規罰款暨犯
    罪後之態度等一切情狀，量處有期徒刑四月，復以被告行為後，刑法第四十一條
    規定業於九十一年一月十日修正，於同年一月十二日生效，將得易科罰金之最重
    本刑，由有期徒刑三年提高為五年，爰並依刑法第二條第一項前段之規定，依修
    正後刑法第四十一條第一項規定，諭知易科罰金之折算標準，經核認事用法，並
    無違誤，被告上訴意旨否認有侵占犯行，尚難認有理由，應予駁回。
據上論斷，應依刑事訴訟法第三百六十八條，判決如主文。
本案經檢察官施慶堂到庭執行職務。
中      華      民      國       九十一     年     九     月    十九    日
                              臺灣高等法院刑事第三庭
                                  審判長法  官  張  連  財
                                        法  官  李  英  勇
                                        法  官  張  傳  栗
右正本證明與原本無異。
不得上訴。
                                        書記官  秦  慧  榮
中      華      民      國      九十一  年      九      月     十九     日
附錄    本判決論罪科刑法條：
刑法第三百三十五條
意圖為自己或第三人不法之所有，而侵占自己持有他人之物者，處五年以下有期徒刑
、拘役或科或併科一千元以下罰金。
前項之未遂犯罰之。
